臺灣高雄地方法院民事判決　　　　　　　99年度訴字第1467號
原　　　告　劉素滿
訴訟代理人　馮友婷
被　　　告　馮友梅
上列當事人間請求履行協議事件，本院於民國100 年3 月21日言
詞辯論終結，判決如下：
    主      文
被告應給付原告新臺幣陸萬零伍佰元；另應自民國一００年四月
起至原告死亡為止，於每月五日以前各給付原告新臺幣壹萬元。
原告其餘之訴駁回。
訴訟費用由被告負擔百分之八十三，餘由原告負擔。
    事實及理由
一、原告主張：被告為原告長女，前因涉侵占其父即原告之配偶
    馮春華之遺產案件，兩造於民國98年6 月12日達成協議（下
    稱系爭協議），約定被告於每月5 日以前（含）給付原告新
    臺幣（下同）10,000元作為生活費，直至原告死亡為止，兩
    造並簽署協議書在案。惟被告自99年1 月起即未按時給付，
    至於尚未到期部分，亦有併予預為請求之必要，爰依系爭協
    議之法律關係請求被告給付。其次，馮春華於93年11月11日
    死亡，其橋頭郵局帳戶之存款137,019 元為原告所有，被告
    竟予以侵占拒不返還，以持有該帳戶印章、存摺之方式掌握
    該筆款項，爰依侵權行為之法律關係請求被告給付等語。並
    聲明：（一）被告應自99年1 月起至被告死亡為止，於每月
    5 日以前給付原告10,000元；（二）被告應給付原告137,01
    9 元。
二、被告抗辯：被告雖有與原告達成系爭協議，然協議當時未慮
    及本身花費很高，且須獨力扶養小孩，小孩要支出龐大醫療
    費，另須負擔一名妹妹之住院醫療費，所以後來無法繼續按
    時匯款，然仍有陸續匯入如附表所示金額，並非全無給付。
    又被告並未持有馮春華橋頭郵局之存摺，無從領取原告所稱
    郵局存款137,019 元等語。並聲明：原告之訴駁回。
三、本院之判斷：
（一）請求履行系爭協議部分：
      本件兩造間曾於98年6 月12日達成系爭協議之事實，為兩
      造所是認，並有協議書附卷可參，應堪認定，則被告自應
      遵照協議之內容，於每月5 日以前給付原告10,000元。被
      告雖辯稱：經濟狀況不佳，無力給付原告全部款項等語，
      然兩造於達成系爭協議之際，既未將未來之經濟狀況如何
      ，納入作為調整權利義務關係之因素，則被告縱使經濟狀
      況不佳，僅屬日後實際執行成果之問題，並不影響本院目
      前對於兩造權利義務關係之認定。而被告主張其有於附表
      所示時間給付如附表所示金額合計89,500元，此為原告所
      不爭執，並有匯款單據在卷可稽。準此，就99年1 月至10
      0 年3 月份業已到期部分，被告計應給付原告150,000 元
      ，扣除被告業已給付之89,500元，被告尚應給付60,500元
      。至於100 年4 月起直至原告死亡為止此段期間之給付雖
      尚未到期，然審酌被告先前已有多期未完全履行，且其自
      稱無力給付，依其情形可認有到期不履行之虞，則依民事
      訴訟法第246 條規定，原告有預為請求之必要，是原告此
      部分之請求亦屬有理，即被告應自100 年4 月起至原告死
      亡為止，於每月5 日以前給付原告10,000元。
（二）請求返還侵占款項部分：
      經查馮春華於93年11月11日死亡，此為兩造所不爭執。而
      依鳳山郵局99年10月5 日函稱，馮春華設於橋頭郵局之帳
      戶截至93年11月11日止之餘額為137,019 元，目前為正常
      戶，尚未辦理繼承或提領等情，準此以觀，尚不足以認定
      被告有何侵占該筆款項之積極行為。是原告請求被告賠償
      ，尚嫌無據。
（三）綜據上述，原告請求被告給付60,500元，及自100 年4 月
      起至原告死亡為止，於每月5 日以前給付原告10,000元，
      此部分請求為有理由，應予准許。逾此部分之請求則無理
      由，應予駁回。
四、本件事證已臻明確，兩造所提其他攻擊防禦方法或證據，經
    核與判決結果不生影響，爰不逐一論列。又本判決主文第1
    項前段命被告給付之金額雖未逾500,000 元，然應否依民事
    訴訟法第389 條第1 項第5 款規定以職權宣告假執行，應合
    併計算該判決中所命給付之金額或價額以定之，而本件命被
    告給付之總金額已逾500,000 元，自無依職權宣告假執行之
    餘地，併此敘明（參照司法院85年院台廳民一字第12654 號
    函及臺灣高等法院暨所屬法院94年法律座談會研討意見）。
五、結論：本件原告之訴一部有理由、一部無理由，依民事訴訟
    法第79條，判決如主文。
中    華    民    國    100  年    3      月    30    日
                          民事第一庭  法  官  譚德周
以上正本係照原本作成。
如對本判決上訴，須於判決送達後20日內向本院提出上訴狀。如
委任律師提起上訴者，應一併繳納上訴審裁判費。
中    華    民    國   100    年    3     月    30    日
                                      書記官  鄭永媚
附表：
┌──┬─────────┬───────┐
│編號│日期（民國年月日）│金額（新臺幣）│
├──┼─────────┼───────┤
│1   │99.01.04          │5,000元       │
├──┼─────────┼───────┤
│2   │99.02.01          │9,500元       │
├──┼─────────┼───────┤
│3   │99.03.01          │6,000元       │
├──┼─────────┼───────┤
│4   │99.04.03          │7,000元       │
├──┼─────────┼───────┤
│5   │99.05.01          │5,000元       │
├──┼─────────┼───────┤
│6   │99.05.31          │6,000元       │
├──┼─────────┼───────┤
│7   │99.06.30          │5,000元       │
├──┼─────────┼───────┤
│8   │99.07.28          │5,000元       │
├──┼─────────┼───────┤
│9   │99.08.30          │5,000元       │
├──┼─────────┼───────┤
│10  │99.09.29          │5,000元       │
├──┼─────────┼───────┤
│11  │99.10.29          │5,000元       │
├──┼─────────┼───────┤
│12  │99.11.29          │5,000元       │
├──┼─────────┼───────┤
│13  │99.12.31          │5,000元       │
├──┼─────────┼───────┤
│14  │100.01.22         │10,000元      │
├──┼─────────┼───────┤
│15  │100.02.26         │6,000元       │
├──┴─────────┴───────┤
│合計：89,500元                          │
└────────────────────┘